臺灣臺北地方法院民事判決　　　　　　　　　　　　九十三年度簡上字第二四一號
　　上　訴　人　甲○○　　台北市○○○路○段一號三樓之二
　　被　上訴人　乙○○
　　　　　　　　丁○○　　台北縣永和市○○路六十七巷十號四樓
當事人間請求侵權行為損害賠償事件，上訴人對於中華民國九十三年一月三十日臺灣
臺北地方法院臺北簡易庭九十二年度北簡字第二五七三二號第一審判決提起上訴，本
院於九十三年八月十一日言詞辯論終結，判決如下：
    主  文
上訴駁回。
第二審訴訟費用由上訴人負擔。
    事實及理由
一、上訴人起訴主張：被上訴人於民國九十年二月七日上午十一時許，帶雞蛋二盒
    、穢物一袋及署名「中華愛國同心會同仁」之抗議信函一紙，至上訴人位於台北
    市○○區○○街一五六號九樓律師事務所樓下抗議，並在不特定多數人得共見共
    聞之場所以「你是什麼東西、混蛋、王八蛋」等言詞，公然辱罵上訴人，侵害上
    訴人之名譽權，造成上訴人精神上莫大之痛苦，被上訴人公然侮辱上訴人之行為
    ，業經刑事判決有罪確定。爰依侵權行為之法律關係，求命判決被上訴人連帶給
    付上訴人非財產上之損害新台幣（下同）二十萬元及自起訴狀繕本送達翌日即九
    十二年八月二十六日起至清償日止，按週年利率百分之五計算之利息等語。（原
    審判命被上訴人連帶給付上訴人二萬元，被上訴人就敗訴部分，並未上訴，該部
    分已告確定）。並聲明：（一）原判決不利於上訴人部分廢棄。（二）被上訴人
    應再連帶給付上訴人十八萬元及自九十二年八月二十六日起至清償日止，按週年
    利率百分之五計算之利息。
二、被上訴人乙○○則以：被上訴人乙○○並非「中華愛國同心會」會員，事發當天
    因有事找「中華愛國同心會」會長即訴外人周慶竣幫忙，始出現於抗議現場，並
    非前往抗議之群眾，亦未辱罵上訴人等語，資為抗辯。被上訴人丁○○則辯稱：
    被上訴人丁○○雖至現場抗議，但未辱罵上訴人等語。並均聲明：上訴駁回。
三、上訴人主張「中華愛國同心會」同仁於九十年二月七日上午十一時，前往上訴人
    位於台北市○○區○○街一五六號九樓律師事務所樓下抗議等情，為被上訴人所
    不爭執，堪信為真。上訴人主張被上訴人在抗議現場公然以「你是什麼東西、混
    蛋、王八蛋」等語辱罵上訴人等情，為被上訴人所否認。經查：
    （一）中華愛國同心會會長周慶竣於警訊中供稱：「當日同行之人有丁○○、陳
          宗堯，丁○○之聯絡電話為0000000000，乙○○之聯絡電話為
          0000000000」等語，此有台灣台北地方法院九十年偵字第七四
          四三號偵查卷附警訊筆錄足參，足見被上訴人乙○○確係當日前往抗議群
          眾之一。且依偵查卷附自由時報登載之照片所示，被上訴人乙○○當時係
          以左手食指指向上訴人，面部呈指責狀，上訴人則一臉難堪（見台灣台北
          地方法院檢察署九十年他字第二二七七號卷第四四頁），並非排解糾紛，
          或勸諭被上訴人丁○○離去，故證人丙○○證稱被上訴人乙○○係至現場
          找同心會會長幫忙，到達時抗議已經結束，被上訴人乙○○走入群眾，勸
          解群眾返家云云，並無可取。
    （二）新銳大樓管理員楊瑞於偵查中證稱：「當日來了四人，除其中一人為女性
          ，未至現場抗議外，其他三人則對莊律師罵，『你是什麼東西、混蛋、王
          八蛋』」等語（見同上他字偵查卷第十三頁反面），證人鄒家喻亦證稱：
          周慶竣等人到達後，罵了一些很難聽的話，罵「你是什麼東西，管什麼屁
          事」等語（見同上他字偵查卷第五八頁反面），且依被上訴人所不爭之偵
          查卷附自由時報刊載之照片所示，被上訴人丁○○係以手推上訴人，被上
          訴人乙○○則以左手食指向上訴人，二人面部表情均呈指責狀，上訴人則
          狀極難堪（見同上他字偵查卷第四四頁），上訴人主張被上訴人對其辱罵
          「你是什麼東西、混蛋、王八蛋」等語，應屬可信。且被上訴人前開言行
          ，已經本院九十二年度易字第一七○二號、台灣高等法院九十二年上易字
          第三四○八號判決有罪確定，已經本院調取前開卷宗查明屬實，被上訴辯
          稱未辱罵上訴人云云，洵無可取。
四、按因故意或過失，不法侵害他人之權利者，負損害賠償責任。數人共同不法侵害
    他人之權利者，連帶負賠償責任。不法侵害他人之名譽，被害人雖非財產上之損
    害，亦得請求賠償相當之金額。民法第一百八十四條第一項前段、第一百八十五
    條第一項、第一百九十五條第一項分別定有明文。而名譽有無受損害，應以社會
    上對個人評價是否貶損作為判斷之依據，苟其行為足以使他人在社會上之評價受
    到貶損，不論其為故意或過失，均可構成侵權行為。又名譽被侵害者，關於非財
    產上之損害，加害人雖亦負賠償責任，但以相當之金額為限，所謂相當，自應以
    實際加害情形與其名譽影響是否重大，及被害者之身分地位與加害人經濟狀況等
    關係定之（最高法院四十七年台上字第一二二一號判例參照）。「你是什麼東西
    、混蛋、王八蛋」等語，足以使他人在社會上之評價受到貶損，上訴人依前開規
    定，請求被上訴人賠償非財產上之損害，即屬有據。本院審酌上訴人身為國民黨
    興票案之告訴代理人，於該告訴案經檢察官不起訴處分後，在未經告訴人之同意
    或授權下，逕就檢察官不起訴處分案件聲請再議，對於可能引發不同政治理念者
    之不滿情緒，應早有所認知，被上訴人所為前開言詞，其實際加害情形及對上訴
    人名譽之影響，應均非重大，及上訴人受有高深之教育，為現任律師，被上訴人
    乙○○國小肄業，下士班長職業軍人退役，每月領取榮民給付一萬二千元，被上
    訴人丁○○高中畢業，目前從商等情，認上訴人請求非財產上之損害，以二萬元
    為相當，故上訴人請求被上訴人連帶給付二萬元及自九十二年八月二十六日起至
    清償日止，按週年利率百分之五計算之利息，為有理由，應予准許，逾此部分之
    請求，則無理由，應予駁回。原審就前開不應准許部分，為上訴人敗訴之判決，
    於法並無不合，上訴意旨指摘原判決不當，求予廢棄改判，為無理由，應予駁回
    。
四、本件上訴為無理由，依民事訴訟法第四百三十六條之一第三項、第四百四十九條
    第一項、第七十八條，判決如主文。
中　　　華　　　民　　　國　　九十三　　年　　　八　　　月　　三十一　　日
                                      民事第五庭
                                          審判長法  官 吳青蓉
                                                法  官 紀文惠
                                                法  官 吳素勤
右正本係照原本作成
本判決不得上訴
中　　　華　　　民　　　國　　九十三　　年　　　八　　　月　　三十一　　日
                                                書記官 曾寶生
